臺灣新竹地方法院民事裁定  
111年度監宣字第167號
聲  請  人  蘇桓儀  

相  對  人  蘇盛華  



關  係  人  董瑞美  

兼上一人之
代  理  人  蘇義峯  

上列聲請人聲請監護宣告事件，本院裁定如下：
    主    文
一、宣告蘇盛華（男，民國00年0月00日生，身分證統一編號：Z
    000000000號）為受監護宣告之人。
二、選定蘇桓儀（男，民國00年0月00日生，身分證統一編號：Z
    000000000號）為上開受監護宣告之人之監護人。
三、指定蘇義峯（男，民國00年0月00日生，身分證統一編號：Z
    000000000號）為會同開具財產清冊之人。
四、聲請程序費用由受監護宣告之人負擔。
    理    由
一、聲請意旨略以：聲請人係相對人之兒子，相對人自民國110
    年1月26日起，因腦中風之原因，雖送醫診治仍不見起色，
    近日甚且已因精神障礙或其他心智缺陷，致不能為意思表示
    或受意思表示，或不能辨識其意思表示之效果。為此依民法
    第14條第1項，聲請鈞院准予對相對人為監護宣告，並依民
    法第1111條規定指定聲請人為其監護人，另指定關係人蘇義
    峯為會同開具財產清冊之人等語。並提出同意書、親屬系統
    表、戶口名簿、臺北榮民總醫院新竹分院診斷證明書等件為
    憑。
二、按對於因精神障礙或其他心智缺陷，致不能為意思表示或受
    意思表示，或不能辨識其意思表示之效果者，法院得因本人
    、配偶、四親等內之親屬、最近一年有同居事實之其他親屬
    、檢察官、主管機關或社會福利機構之聲請，為監護之宣告
    ，民法第14條第1 項定有明文。
三、查聲請人係相對人之次男，有戶口名簿及親屬系統表附卷可
    憑，聲請人為有權提起本件聲請之人，堪可認定。本件依據
    上揭診斷證明書顯示相對人因腦出血後遺症、失語症、糖尿
    病等病症而有無法言語之情形，核屬家事事件法第167條第1
    項但書規定之法院無訊問之必要，爰逕由鑑定人就應受監護
    宣告之人之精神或心智狀況予以鑑定（司法院民國108年5月
    3日院台廳少家二字第1080012322號函參照）。又本院委由
    鑑定人即臺北榮民總醫院新竹分院黃式洲醫師於111年6月8
    日在該醫院護理之家第17病房（護理之家）處就相對人之現
    況為鑑定，並提出精神鑑定報告書略以：相對人係110年1月
    間發生腦中風，於嘉義市天主教聖馬爾定醫院治療，曾接受
    開顱手術，目前認知功能、言語功能、吞嚥功能及肢體運動
    功能持續有嚴重障礙，需使用鼻胃管灌食，使用尿布協助便
    溺，無法言語，對外界刺激難有適當回應，肢體乏力，無法
    自行起臥、站立或移位，日常生活完全依賴他人照護協助。
    鑑定時，相對人可喚醒，表情平淡；衣著稍凌亂，相對人對
    於外界聲音叫喚或肢體碰觸難有適當回應，偶見眨眼或頭頸
    動作，無法判斷為有意識之動作；旁人討論其身心狀況及相
    關事務時，未見適當反應；言語部分，過程中未見相對人有
    主動之言語表達，對於詢問，相對人也無回應；整體過程，
    未觀察到有激躁或坐立不安之狀況。由於對外界刺激難有適
    當回應，注意力、知覺、思考及認知功能皆有嚴重障礙。對
    於個人之能力評估，一般可分為溝通能力、理解能力、評價
    能力及論理能力，目前相對人各項能力皆有嚴重障礙，對照
    相對人之日常生活狀況，顯已喪失日常生活自理能力、經濟
    活動能力及一般社會功能。因此，相對人精神障礙之診斷為
    器質性腦徵候群，有認知功能、言語功能、吞嚥功能及肢體
    運動功能障礙，與110年1月間腦中風相關，其鑑定時之精神
    狀態已達完全不能為意思表示或受意思表示或不能辨識其意
    思表示效果之狀態，隨時間經過，其回復可能性也隨之降低
    等語。此有臺北榮民總醫院新竹分院111年7月8日北總竹醫
    字第1110500894號函暨檢附之精神鑑定報告書附卷為憑，並
    有聲請人提出之上揭診斷證明書可依。堪認相對人因上開精
    神障礙之故，致不能為意思表示、受意思表示，或不能辨識
    其意思表示之效果至明。從而，聲請人聲請宣告相對人為受
    監護宣告之人，核無不合，應予准許。
四、次按，受監護宣告之人應置監護人；法院為監護之宣告時，
    應依職權就配偶、四親等內之親屬、最近一年有同居事實之
    其他親屬、主管機關、社會福利機構或其他適當之人選定一
    人或數人為監護人，並同時指定會同開具財產清冊之人，民
    法第1110條、第1111條第1項定有明文。查相對人之配偶為
    關係人董瑞美，兩人育有2子即關係人蘇義峯（長男）及聲
    請人（次男），聲請人願任相對人之監護人，關係人蘇義峯
    願任相對人之會同開具財產清冊之人，關係人董瑞美亦表同
    意，聲請人並到庭稱：為處理相對人的定存，以處理相對人
    的醫療事宜而為本件之聲請等情，業據聲請人、兼關係人董
    瑞美代理人之關係人蘇義峯等2人於本院訊問時陳述明確等
    情（均見本院111年8月2日訊問筆錄），並有同意書在卷可
    稽。參酌上情，是以本院認由聲請人任相對人之監護人、關
    係人蘇義峯任相對人之會同開具財產清冊之人，應符合相對
    人之最佳利益，爰選定聲請人為相對人之監護人，並指定關
    係人蘇義峯任相對人之會同開具財產清冊之人，以維護相對
    人之利益。又依民法第1113條準用同法第1099條、第1099條
    之1規定，於監護開始時，監護人對於受監護宣告人之財產
    ，應會同會同開具財產清冊之人於2個月內開具財產清冊，
    並陳報法院，於開具完成並陳報法院前，監護人對於受監護
    宣告人之財產，僅得為管理上必要之行為，併此敘明。
五、依家事事件法第164條第2項，裁定如主文。
中　　華　　民　　國　　111 　年　　8 　　月　　8 　　日
               家事法庭  法　　　官  林建鼎 
以上正本係照原本作成。
如對本裁定抗告，須於裁定送達後10日之不變期間內，向本院提
出抗告狀（需附繕本），並繳納抗告費新臺幣1,000元。
中　　華　　民　　國　　111 　年　　8 　　月　　8 　　日
                         書　記　官　林毓青